【裁判字號】    99,訴,1052
【裁判日期】    990730
【裁判案由】    誣告
【裁判全文】
臺灣臺北地方法院刑事判決              99年度訴字第1052號
公  訴  人  臺灣臺北地方法院檢察署檢察官
被      告  甲○○○
上列被告因誣告案件，經檢察官提起公訴（99年度偵緝字第753號）
，本院判決如下：
    主  文
甲○○○意圖他人受刑事處分，向該管公務員誣告，處有期徒刑
貳月。緩刑貳年。
    事  實
一、甲○○○明知其所開立之臺灣中小企業銀行新店分行帳號
    00000000000號帳戶內，於民國98年6月17日之現金2筆提款
    （各為新臺幣〈下同〉50萬元、20萬元）均係由其親自辦理
    ，且上開帳戶之存摺、印章亦未遺失，竟因與配偶乙○○之
    感情不睦，而意圖使乙○○受刑事處分，基於向該管公務員
    誣告之犯意，於98年9月29日下午5時23分，至臺北縣新店市
    ○○路○段183號之臺北縣政府警察局新店分局江陵派出所報
    案，虛捏事實表示乙○○竊取上開帳戶之存摺、印章並盜領
    前揭2筆款項云云，並提出告訴，而向該管警員誣告乙○○
    涉犯親屬間竊盜罪嫌。後經警向臺灣中小企業銀行新店分行
    函查上開帳戶款項之取款資料及監視器錄影光碟檢閱，並通
    知乙○○到案說明確認後，始悉上情。嗣甲○○○於其所誣
    告之案件裁判確定前，即於99年7月16日本院審理時，自白
    上述誣告犯行。
二、案經臺北縣政府警察局新店分局報請臺灣臺北地方法院檢察
    署檢察官偵查起訴。被告於本院準備程序進行中，就被訴事
    實為有罪之陳述，經本院告知簡式審判程序意旨，並聽取公
    訴人及被告之意見後，本院合議庭裁定由受命法官獨任依簡
    式審判程序審理。
    理  由
一、前揭犯罪事實，業據被告甲○○○於本院審理時坦承不諱（
    見本院卷第22頁、第32頁），核與證人即被誣告人乙○○（
    以下逕稱其名）於警詢時之證述（見偵字卷第11頁至第13頁
    ）；證人即負責承辦前揭2筆款項提領業務之臺灣中小企業
    銀行新店分行員工張詩楷於偵查中之證述大致相符（見偵緝
    字卷第44頁至第45頁），並有臺北縣政府警察局新店分局江
    陵派出所98年9月29日調查筆錄1份（見偵字卷第8頁至第10
    頁）、監視器錄影畫面翻拍照片4張（見偵字卷第20頁至第
    21頁）、上揭帳戶之存摺影本1張（見偵字卷第18頁）、臺
    灣中小企業銀行新店分行98年11月11日98新字第0259800611
    號函暨檢附之上開帳戶資金往來明細、取款憑條、儲蓄存單
    、轉帳收入傳票、定期性存款存款憑條共1份（見偵字卷第
    22頁至第31頁）、被告正面半身照片2張（見本院卷第24頁
    ），及監視器錄影光碟1片附卷可稽，足徵被告前開出於任
    意性之自白與事實相符，堪予採信。本案事證明確，被告犯
    行堪以認定，應依法論科。
二、核被告所為，係犯刑法第169條第1項之誣告罪。按犯誣告罪
    ，於所誣告之案件，裁判確定前自白者，減輕或免除其刑，
    刑法第172條定有明文。凡合乎此規定者，必須減免其刑，
    不能置之而不顧，且此所謂自白，包括在審判前或審判中，
    自動或被動，簡單或詳細，一次或多次，及自白後有無翻異
    ，苟其自白在所誣告之案件裁判確定前，即應依該法減免其
    刑（最高法院70年度台上字第5406號判決要旨參照）。又按
    「上訴人既在原審自白其告訴某甲等強借及搶奪行為為虛偽
    ，縱其自白當時某甲等之搶奪案件業經檢察官不起訴處分確
    定，但處分確定究與裁判確定不同，是其自白仍不得謂非在
    所誣告之案件裁判確定以前，按照前開說明，自應予減輕或
    免除其刑」，最高法院31年上字第2211號判例著有明文（最
    高法院66第5次刑庭庭推總會決議亦同此意旨）。查被告所
    誣告乙○○之親屬間竊盜案件，為警於調查時及行發現，並
    未移送報告與檢察官偵查之情，有臺北縣政府警察局新店分
    局刑事案件移送書1份在卷足憑（見偵字卷第1頁至第2頁）
    ，而被告係於99年7月16日本院審理時自白上情一節，亦有
    同日審判筆錄1份存卷可考（見本院卷第31頁至第33頁），
    故被告雖係於所誣告案件經警不予移送報告後方為自白，惟
    揆諸上開判例、說明意旨，舉重以明輕，警局不予移送報告
    之決定究與裁判確定不同，是其自白仍係在所誣告之案件裁
    判確定以前，爰依刑法第172條之規定，減輕其刑。爰審酌
    被告並無前科，有臺灣高等法院被告前案紀錄表1份附卷可
    稽，素行尚佳，其因一時失慮而為上開犯行，致刑事偵查之
    司法資源受有無謂之浪費，所為雖非可取，惟念其犯後終能
    知所悔悟而於本院審理時坦承犯行，態度尚佳，應有悔改之
    意，復已取得乙○○之諒解（見偵字卷第12頁），兼衡其犯
    罪動機、目的、所受刺激、不識字之識程度、需仰賴他人扶
    養之生活狀況等一切情狀，量處如主文所示之刑。
三、末查，被告未曾受有期徒刑以上刑之宣告，有臺灣高等法院
    被告前案紀錄表1份在卷可稽，其因一時失慮，偶罹刑典，
    犯後已坦承犯行，深具悔意，應認被告經此偵審程序及刑之
    宣告後，當知所警惕，本院因認前開對其所宣告之刑以暫不
    執行為適當，爰依刑法第74條第1項第1款之規定，宣告緩刑
    2年，以勵自新。
據上論斷，應依刑事訴訟法第273之1第1項、第299條第1項前段
，刑法第169條第1項、第172條、第74條第1項第1款，判決如主
文。
本案經檢察官蒲心智到庭執行職務。
中    華    民    國    99    年     7    月    30  日
                  刑事第十庭  法  官  謝昀璉
上正本證明與原本無異。
如不服本判決應於收受送達後10日內向本院提出上訴書狀，並應
敘述具體理由；其未敘述上訴理由者，應於上訴期間屆滿後20日
內向本院補提理由書（均須按他造當事人之人數附繕本）「切勿
逕送上級法院」。
                              書記官  鄭雅文
中    華    民    國    99    年    8     月    2     日
附錄本判決論罪科刑依據之法條：
中華民國刑法第169 條第1 項。
中華民國刑法第169 條
（誣告罪）
意圖他人受刑事或懲戒處分，向該管公務員誣告者，處7 年以下
有期徒刑。
意圖他人受刑事或懲戒處分，而偽造、變造證據，或使用偽造、
變造之證據者，亦同。

司法院資訊處製作；財團法人民間司法改革基金會備份。
